臺灣高等法院高雄分院刑事判決　　　　　九十二年度上易字第一五四九號
　　上　訴　人
　　即　被　告　庚○○
　　　　　　　　子○○
　　　　　　　　壬○○
　　右三人共同
　　選任辯護人　柳聰賢律師
　　上　訴　人
　　即　被　告　丙○○
　　　　　　　　辛○○　原名.
　　　　　　　　戊○○
　　　　　　　　己○○
　　　　　　　　丁○○
　　　　　　　　甲○○
　　　　　　　　癸○○
　　　　　　　　乙○○
右上訴人等因賭博案件，不服臺灣高雄地方法院九十一年度易字第二二一五號中華民
國九十二年八月五日第一審判決（起訴案號：臺灣高雄地方法院檢察署八十九年度偵
字第二四二四六號），提起上訴，本院判決如左：
      主      文
原判決關於庚○○、子○○、壬○○、丙○○、辛○○、戊○○、己○○、丁○○、
甲○○、癸○○、乙○○部分均撤銷。
庚○○共同以賭博為常業，處有期徒刑肆月，如易科罰金，以佰元折算壹日。如附
表所示之物及現金均沒收。
丙○○、辛○○、戊○○、己○○、丁○○、子○○、壬○○、癸○○、乙○○共同
以賭博為常業，各處有期徒刑月，如易科罰金，均以佰元折算壹日。如附表所示
之物及現金均沒收。
甲○○共同以賭博為常業，累犯，處有期徒刑肆月，如易科罰金，以佰元折算壹日
。如附表所示之物及現金均沒收。
      事      實
一、庚○○、丙○○受黃明廣（原審判處有期徒刑五月在案）僱用，依次擔任高雄縣
    鳳山市○○○路六二０號「五甲城科幻廣場」（有向高雄縣政府辦理電子遊戲場
    營業登記）之現場組長、會計、辛○○（原名陶志忠）、戊○○、己○○、丁○○、子○○、壬○○、甲○○（於八十七年間犯賭博罪，經台灣高雄地方法院判
    處有期徒刑三月於八十七年九月九日執行完畢）、癸○○、乙○○亦均受黃明廣
    僱用，在「五甲城科幻廣場」擔任店員，月薪為新台幣（下同）二萬元至三萬元
    不等，而以月薪所得供維生之資。庚○○、丙○○、辛○○、戊○○、己○○、
    丁○○、子○○、壬○○、甲○○、癸○○、乙○○等人，與黃明廣共同基於常
    業賭博之犯意聯絡，自民國（下同）八十九年十月中旬某日起，在「五甲城科幻
    廣場」，以附表所示之電動賭博機具，供李榮籐、方霨博、蔡協志等不特定人以
    現金開分換取分數，再以電動賭博機具不同之比例計算分數之增減兌換現金賭博
    財物。庚○○等十一人分工擔任開分、洗分、櫃台、外場、換錢等工作。其賭博
    方式為賭客先在店內選擇電動賭博機具，再向櫃台或店內服務人員依各機具不同
    比例換錢開分，與機具打玩後，以所得分數向櫃台小姐洗分，櫃台小姐在積分卡
    上記載所得分數，並向賭客示意持積分卡向外場人員兌換現金，另由店員通知負
    責兌換現金之外場人員，將所兌換之現金放置在店門口柱子上之公共電話機退幣
    口，以之交付與得分之賭客，或由得分之賭客洗分後，直接以所得分數向櫃會
    計小姐兌換現金。嗣於八十九年十月二十六日四時二十分許，在上址為警查獲，
    並扣得如附表所示之電動賭博機具、櫃內現金二萬四千零二十元，及黃明廣所
    有供上開賭博犯罪所用之開分卡二千四百二十一張、持分卡四十二張、分數卡三
    十一張。
二、案由高雄縣警察局鳳山分局報請台灣高雄地方法院檢察署檢察官偵查起訴。
      理      由
一、訊據上訴人即被告庚○○、丙○○、辛○○、戊○○、己○○、丁○○、子○○
    、壬○○、甲○○、癸○○、乙○○等人，對於前開受僱在「五甲城科幻廣場」
    擔任現場組長、會計、店員、從事現場管理、櫃、開分、洗分等工作，而於八
    十九年十月二十六日四時許，為警查獲，並扣得如附表所示之電動機具等物之事
    實，均供承不諱，而均否認有賭博財物犯行，均辯稱：客人洗分後所得分數，只
    能發積分卡，不能兌換現金，並無賭博財物行為云云。
二、惟查：
  (一)前開「五甲城科幻廣場」確有以如附表所示之電玩機具供顧客打玩後，以所得分
    數兌換現金之事實，已據證人李榮籐、方霨博於歷次審理中具結證實。證人李榮
    籐於原審證稱「大約於八十九年十月十幾日，曾與同事方霨博一同進入五甲城科
    幻廣場，打玩電動機具，進去後，子是開分數、中的話洗分要跟服務人員講，
    換現金的方式，是通知服務人員來洗分，服務人員依子的比例換錢，換錢的方
    式是服務人員叫我先到外面，然後有人跟我出來，會將錢放在公共電話機退幣口
    ，我再去拿，我實際去玩過一次，探訪過三、四次」（九十一年度易字第二九九
    六號黃明廣賭博案卷九十二年三月二十日筆錄），「八十九年十月二十六日查獲
    前一個禮拜，我們有用Ｖ八蒐證，查獲前三、四日我和方霨博喬裝客人，在晚上
    十、十一時進入，進去時先開分，如果要洗分，服務員會請我到外面等，會把現
    金放在店外投幣式公共電話機的退幣口內，再由我自己去拿」等語（原審一卷第
    一四九、一五０頁）。另證人方霨博於原審亦證稱「我和李榮籐去過多次，我和
    李榮籐有以分數去換現金，一次是在裡面由會計小姐換的，其他的是在外面有人
    拿給我的，有換錢的大約是三、四次」（九十一年度易字第二九九六號黃明廣賭
    博案卷九十二年四月二十二日筆錄）、「八十九年十月二十六日查獲前一個禮拜
    ，有用Ｖ八蒐證，查獲前三、四日，我是晚上十點多進去，伊去了有三次，三次
    都有換錢，有一次在店裡面會計直接拿錢給我，二次在外面也是直接拿給我」等
    語（原審一卷第一四九、一五０頁）。原審當庭勘驗證人李榮籐蒐證之錄影帶結
    果，裡面上有一個男子數次跟從遊戲場出來的人在（到）柱子後面，有勘驗筆
    錄附卷可稽（九十一年度易字第二九九六號卷九十一年十二月二十六日筆錄）。
    而該柱子上確有一具有退幣口之公共電話機，亦有照片一幀在卷足憑。證人李榮
    籐、方霨博於本院審理中，經交互詰問，亦均指證「五甲城科幻廣場」確有以顧
    客打玩電動機具所得分數兌換現金之行為。雖李榮籐、方霨博於詰問中之證言，
    就兌換現金之次數、金額，與先前之供述未盡一致，但其以所得分數兌換現金之
    證言，始終不改其詞。證人李榮籐、方霨博與被告等均不相識，當無甘冒受偽證
    罪之追訴而設詞誣陷被告等人之可能。且其證言與蒐證之錄影帶及照片相符，其
    證言應屬真實可採。
  (二)按證人李榮籐、方霨博均係內政部警政署保安警察第五總隊（下稱保五總隊）支
    援高雄縣警察局鳳山分局之警員，專責探訪「五甲城科幻廣場」之賭博犯行，此
    有高雄縣政府警察局九十三年二月十七日高縣警刑一字第０九三０００六二五六
    號函、九十二年十二月十日高縣警督字第０九二００五三四七０號函，及高雄縣
    政府警察局鳳山分局九十二年十二月三日鳳警督字第０九二００一七０四三號函
    ，李榮籐、方霨博九十三年一月二十九日職務報告等附卷可證。李榮籐、方霨博
    因專責探訪「五甲城科幻廣場」之賭博犯行，而喬裝賭客所得之證據，是否即無
    證據能力，固為辯護人所爭執，然此種所謂之誘捕偵查，如行為人原本即有犯罪
    之決意，警察僅係提供犯罪機會，行為人仍依其原本之決意而為符合犯罪構成要
    件之行為，並非因警察之喬裝賭客為誘發其犯罪之原因，在此情況下所取得之證
    據，即不能謂無證據能力（最高法院九十二年度台上字第四五五八號判決參照）
    。李榮籐及方霨博係奉派前往「五甲城科幻廣場」蒐證，其打電動機具之行為，
    並無不法，而係因被告等之不法行為之介入，始構成賭博之不法行為，故李榮籐
    、方霨博之蒐證，尚難認係不法行為。
  (三)證人蔡協志於警訊同意夜間接受偵訊後供稱「（你今幾時進入五甲城電玩遊戲場
    ，打何種機具）約今八十七年十月二十五日二十三時左右進入，打玩十比一麻將
    台」、「我進入該店後叫服務生開分，以一千元開一百分開始打麻將台機具，與
    機具論輸贏，我總共開了三百分，計三千元，打玩至凌晨二點後，我拿了積分約
    三千分至櫃告訴服務生小姐要洗分，由小姐（不知名）核算，並於核算後持原
    先三千分的積分卡，至該店大門前，由一位服務生拿三千元給我」等語（警卷第
    五三頁反面）。被告丙○○於警訊亦供稱「（蔡協志坦承在貴遊戲場玩電動玩具
    後，均持積分卡向妳兌換現金，妳收了積分卡請他在門口等，然後妳再請庚○○
    拿錢給他，是否有這回事）有這回事無訛」、「客人要持積分卡向我兌換，經我
    核定後，我再拿錢給庚○○，然後再約到門口由庚○○將錢交給客人」（警卷第
    八頁）；於檢察官偵查中供稱「（於警訊中承認蔡協志換現金，如何）誤會警察
    的意思」等語（偵查卷第九一頁），並未否認其於警訊之上開供述。證人蔡協志
    及被告丙○○之上開警訊筆錄，雖員警未依規定錄音，但實施刑事訴訟之公務員
    ，因違背法定程序所取得之證據，除法律另有規定外，法院應依個案情節，斟酌
    該等公務員違背法定程序之主觀意圖，侵害行為人之種類及其輕重，犯罪所生之
    危險或實害，禁止使用該證據對於抑制違法蒐證之效果，與如依法定程序有無發
    現該等證據之必然性及對行為人在訴訟上防禦不利益之程度等各種情況，綜合考
    量求取人權保障及公共利益之平衡，倘認容許其作為認定事實所憑之證據，對人
    權之侵害不大，又合乎治安之要求及現時之需要，自得認其有證據能力（最高法
    院九十二年度台上字第七三六四號判決參照）。本件被告等擺放多達一百四十五
    台之電動賭博機具，而賭博性電動機具店，每為犯罪之淵籔，治安之死角，基於
    公共利益考量，及被告丙○○未否認警訊之供述內容，而其供述內容又與蔡協志
    之警訊供述內容相符，是其二人於警訊之供述應屬真實，參照上開說明，蔡協志
    及丙○○之上開警訊筆錄，雖未依規定錄音，仍認有證據能力。又蔡協志因涉犯
    在公眾得出入之場所賭博財物，雖經原審判決無罪確定，但其主要論據係以蔡協
    志及丙○○之警訊筆錄，未依規定錄音，違背法定程序而認無證據能力，惟此項
    見解為本院所不採，且本院亦不受該判決之拘束，併予明。證人蔡協志於原審
    雖否認有以積分卡兌換現金，但其係因被訴賭博罪，而為自己避嫌之詞，灼然可
    見，本院參酌上開事證，認為其於警訊之供述為真實可採。是蔡協志於原審之供
    述，尚難採為被告等有利之證據。
  (四)此外，並有高雄縣政府警察局鳳山分局臨檢紀錄表、搜索扣押證明筆錄、執行搜
    索報告，保管條等附卷可稽，及如附表所示之電動賭博機具、開分卡、持分卡、
    分數卡等物扣案可佐。是被告等之犯罪事證明確，被告等所辯，顯係卸責之詞，
    殊無足採，犯行均堪認定。
三、查被告等受黃明廣僱用，在「五甲城科幻廣場」分擔職務，以電動賭博機具與蔡
    協志等不特定人賭博財物，就其電動賭博機具之數量、規模觀之，顯係以賭博財
    物營業，而以賭博牟利所得供維生之資，係以賭博為常業，核被告等所為，均有
    犯刑法第二百六十七條之常業賭博罪。被告等與雇主黃明廣間，就上開犯行，有
    犯意聯絡及行為分擔，均為共同正犯。被告甲○○於八十七年間，因犯賭博罪，
    經原審法院判處有期徒刑三月，於八十七年九月九日易科罰金執行完畢，有臺灣
    高等法院被告全國前案紀錄表在卷可按，茲於五年內再犯有期徒刑之賭博罪，為
    累犯，應依刑法第四十七條規定加重其刑。
四、原審論處被告等罪刑，固無不合，惟認定證人蔡協志未至被告等管理經營之「五
    甲城科幻廣場」賭博財物，尚有未洽。被告等上訴意旨執前詞指摘原判決此部分
    不當，雖無理由，但原判決此部分既有可議，自應將之撤銷改判。爰審酌被告等
    受僱參予經營管理賭博性遊藝場，賭博機具達一百四十五台，敗壞社會善良風氣
    非輕，犯罪後均飾詞卸責，未見悔意，及彼等均係受僱，被告庚○○擔任現場組
    長，情節較重等一切情狀，分別量處如主文所示之刑，並均諭知易科罰金之折算
    標準。扣案如附表所示之電動賭博機具及櫃內之現金二萬四千零二十元，係當
    場賭博所用之器具及櫃內兌換籌碼處之財物，均依刑法第二百六十六條第二項
    規定宣告沒收。另扣案如附表所示之開分卡、持分卡、分數卡等物，係供常業賭
    博犯罪所用，為共犯黃明廣所有，為黃明廣所供明，均依刑法第三十八條第一項
    第二款規定宣告沒收。又從被告庚○○、子○○、壬○○、乙○○等人身上查獲
    之金錢，彼等否認供賭博所用之物，亦無證據可證明與所犯常業賭博罪有關，故
    不能宣告沒收，併予明。
五、公訴意旨另以：被告等係自八十九年七月十二日起即有常業賭博犯行，然為被告
    等所否認。且公訴人所憑之被告丙○○及證人蔡協志於警訊之供述，及扣案如附
    表所示之電動賭博機具及持分卡、現金等物，僅能證明被告等自八十九年十月中
    旬某日起至同年月二十六日止之賭博犯行，尚不能證明被告等在此之前即有賭博
    財物行為。是公訴意旨指訴被告等之此部分犯行，尚無證據可資證明，因公訴人
    認此部分與前開論罪部分，為常業賭博罪之部分行為，故不另為無罪之諭知。
據上論斷，應依刑事訴訟法第三百六十九條第一項前段、第三百六十四條、第二百九
十九條第一項前段、刑法第二十八條、第二百六十七條、第二百六十六條第二項、第
四十七條、第四十一條第一項、第三十八條第一項第二款、罰金罰鍰提高標準條例第
一條前段、第二條，判決如主文。
本案經檢察官郭振昌到庭執行職務。
中    華    民    國     九十三     年       六       月      十  五    日
                              臺灣高等法院高雄分院刑事第一庭
                                  審判長法官  吳水木
                                        法官  趙文淵
                                        法官  洪慶鐘
右正本證明與原本無異。
不得上訴。
                                      書記官  彭筱瑗
中    華    民    國     九十三     年       六       月    十  七      日
附錄：本判決論罪科刑法條：
刑法第二百六十七條
以賭博為常業者，處二年以下有期徒刑，得併科一千元以下罰金。
附表：
┌───────────┬───────────────┐
│電動賭博機具種類      │數                        量  │
├───────────┼───────────────┤
│  五ＰＫ              │三十五台（含ＩＣ板三十五塊）  │
├───────────┼───────────────┤
│  七ＰＫ              │十台（含ＩＣ板十塊）          │
├───────────┼───────────────┤
│  皇冠金明星          │二十五台（含ＩＣ板二十五塊）  │
├───────────┼───────────────┤
│  滿貫大亨            │十八台（含ＩＣ板十八塊）      │
├───────────┼───────────────┤
│  小瑪莉變異體        │三台（含ＩＣ板三塊）          │
├───────────┼───────────────┤
│  二十一點四人座      │一座四台（含ＩＣ板四塊）      │
├───────────┼───────────────┤
│  賓果行星八人座      │二座十六台（含ＩＣ板十六塊）  │
├───────────┼───────────────┤
│  皇冠滿天星          │十台（含ＩＣ板十塊）          │
├───────────┼───────────────┤
│  賽豬八人座          │一座八台（含ＩＣ板八塊）      │
├───────────┼───────────────┤
│  賽馬八人座          │一座八台（含ＩＣ板八塊）      │
├───────────┼───────────────┤
│  戰國風雲八人座      │一座八台（含ＩＣ板八塊）      │
├───────────┴───────────────┤
│共計一百四十五台（含ＩＣ板一百四十五塊）              │
├───────────────────────────┤
│ 開分卡（一千分） 二千零二十三張                      │
├───────────────────────────┤
│ 開分卡（五百分） 二百零八張                          │
├───────────────────────────┤
│ 開分卡（二百分） 一百十二張                          │
├───────────────────────────┤
│ 開分卡（一百分） 七十四張                            │
├───────────────────────────┤
│ 開分卡（五十分） 四張                                │
├───────────────────────────┤
│ 持分卡（一千點） 十六張                              │
├───────────────────────────┤
│ 持分卡（五百點） 六張                                │
├───────────────────────────┤
│ 持分卡（二百點） 十張                                │
├───────────────────────────┤
│ 持分卡（一百點） 十張                                │
├───────────────────────────┤
│ 分數卡 三十一張                                      │
├───────────────────────────┤
│ 櫃台內之現金共計二萬四千零二十元                     │
└───────────────────────────┘
                                                                        Ｆ
